【裁判字號】    95,選訴,16
【裁判日期】    950630
【裁判案由】    違反公職人員選舉罷免法
【裁判全文】
臺灣彰化地方法院刑事判決              95年度選訴字第16號
公  訴  人  臺灣彰化地方法院檢察署檢察官
被      告  甲○○
選任辯護人  盧志科律師
            林期律師
            葉玲秀律師
被      告  己○○
選任辯護人  黃鼎均律師
            張慶宗律師
            黃怡瑜律師
上列被告等因違反公職人員選舉罷免法案件，經檢察官提起公訴
（94年度選偵字第187號），本院判決如下：
    主  文
甲○○對於具有候選人資格者，期約賄賂及不正利益，而約其放
棄競選，處有期徒刑伍月，併科罰金新台幣捌拾萬元，有期徒刑
如易科罰金，以銀元佰元即新台幣玖佰元折算壹日，罰金如易
服勞役，以罰金總額與陸個月之日數比例折算，褫奪公權年。
己○○具有候選人資格者，期約賄賂及不正利益，而許以放棄競
選，處有期徒刑陸月，併科罰金新台幣壹佰貳拾萬元，有期徒刑
如易科罰金，以銀元佰元即新台幣玖佰元折算壹日，罰金如易
服勞役，以罰金總額與陸個月之日數比例折算，褫奪公權肆年。
    事  實
一、甲○○係第14屆彰化縣線西鄉鄉長，欲連任本次即民國94年
    12月3日投票之彰化縣線西鄉第15屆鄉長選舉，於94年7月25
    日參加中國國民黨（以下簡稱國民黨）94年彰化縣鄉鎮市長
    選舉候選人提名登記之黨內參選登記，填具個人資料表、個
    人資料查證同意書、提名登記申請表，經該黨（就候選人之
    法定資格、黨籍完備、依規定繳納黨費、具有黨權、黨員連
    署人數【100人以上】、選務作業費、提名辦法第9條所列之
    情事）審查合格，已具有公職人員選舉罷免法（以下簡稱選
    罷法）第31條所定得登記為候選人之積極資格，係選罷法上
    所稱具有候選人資格者（甲○○日後並已依法於94年10月3
    日向彰化縣選舉委員會辦理參選登記，復經彰化縣選舉委員
    會於94年11月22日審查合格後公告為鄉長候選人，已屬選罷
    法上所稱之候選人。）。
二、己○○前曾擔任線西鄉代表會主席（達12年），自93年間起
    即有意參選線西鄉鄉長，同於94年7月26日參加國民黨94年
    彰化縣鄉鎮市長選舉候選人提名登記之黨內參選登記，填具
    個人資料表、個人資料查證同意書、提名登記申請表，經該
    黨（就候選人之法定資格、黨籍完備、依規定繳納黨費、具
    有黨權、黨員連署人數【100人以上】、選務作業費、提名
    辦法第九條所列之情事）審查合格，已具有選罷法）第31條
    所定得登記為候選人之積極資格，係選罷法上所稱「具有候
    選人資格者」。
三、因線西鄉素來分為「新派」與「舊派」兩派系，而甲○○與
    己○○同屬「新派」，而另一參選人黃寶川則屬「舊派」。
    且己○○與黃寶川亦為當地政壇之宿敵。而本次新派內之甲○○與己○○二人，均有意出來參選本屆（15屆）鄉長選舉
    ，為避免因新派內訌一起參選，將造成票源重疊及派系失和
    ，復可能因此造成「舊派」黃寶川漁翁得利而當選。己○○
    則委託前任鄉長戊○○介入協調，彼此共謀應由其中一人退
    選之協商，己○○評估後發現若甲○○當選，因其業已擔任
    一任，故僅能再當這4年，反之，黃寶川若當選，包括連任
    共兩屆則可當選8年。故己○○身為「具有候選人資格者」
    ，竟基於對於同樣為「具有候選人資格者」之甲○○，期約
    賄賂及不正利益之犯意，透過雙方共同友人丁○○，向甲○○表示，伊願退選讓同派之甲○○參選，以避免票源重疊，
    惟甲○○必須答應，讓己○○擔任甲○○之競選總幹事，及
    甲○○當選本屆鄉長後，任期最後1年的秘書等職位應讓己○○擔任，並將鄉政主導權交予己○○全權運作，藉此表態
    本身對鄉政之關心與奉獻，博取熱心公益之令譽，而獲得鄉
    民之好評與擁戴，提高其聲望，以方便己○○有舞台可以再
    競選下屆鄉長。此外，甲○○必須交出新台幣（下同）500
    萬元予伊指定之丙○○處，做為退選對價。經丁○○於94年
    9月12日某時許，邀請甲○○至其位於彰化縣線西鄉○○村
    ○○路129號之住處內密商，甲○○當時身為「具有候選人
    資格者」聞之，竟不思以公平民主選舉機制而予以拒絕，猶
    基於期約賄賂及不正利益之犯意，而許以己○○一定職位及
    交付500萬元之犯意，表示同意上揭條件而應允包括第4年之
    鄉長秘書等職位之條件，欲使己○○擔任之。
四、己○○為得知甲○○是否有同意上揭條件，隨即於94年9月
    13日上午9時51分許，以其使用之0000000000號撥打丁○○
    0000000000號手機，詢問丁○○昨天講的如何，丁○○表示
    （以下均為台語）「你講的他說好」、「你的訴求我講給他
    聽，他答應，他當選後3年，他後面的秘書也要找出路，1年
    給我們有一個那個，給你活動才有效，他說沒問題」、「他
    同意，3年後，不要說他當選就要換你做，他做不到，他當
    選讓他做3年，最後1年換我們，我們才有法度鋪路，他說好
    」等語。己○○並於同日上午10時54分許，撥打0000000000
    給線西鄉民代表會前任主席施復興，報告甲○○已經同意上
    揭條件之事。期間友人乙○○於同日12時19分許，以000000
    0000號發話給己○○，詢問事情結果，己○○表示「『阿耀
    』堅持要選，並且說要花，只好讓他選，下屆再挺己○○選
    ，但有透過共勳、嘉進開出最後1年秘書讓己○○當，並授
    權給己○○的條件，這樣己○○才有舞台，『阿耀』業已答
    應。」等語。
五、己○○為確定甲○○是否確如約將錢放置於丙○○處，並於
    不詳時間拜託友人乙○○，前往丙○○處了解，是否該筆錢
    是否有進來；乙○○嗣於94年9月19日16時50分許，打給己○○表示請己○○星期三（9月21日）自行前往丙○○處了
    解，該筆500萬是否已進來，並向己○○說，伊已向丙○○
    說「如果星期三沒有過去，是不算喔！主席（即己○○）說
    的就不算，所以他星期三如果沒有過去，就有變局了。」等
    語，以逼甲○○確實依約履行承諾。
六、己○○再為確定甲○○是否業已將前述500萬交給丙○○，
    於94年9月22日18時41分許，打0000000號給丙○○（因渠係
    甲○○叔叔）問（均為台語）「你阿耀仔說要拿個東西寄給
    你，有沒有？」，丙○○答「沒有，目前沒有，沒有聽說」
    ，己○○又說「他說星期三要拿」丙○○答「你看怎樣你處
    理就好，目前沒有動靜，你再來坐啦！」等語。
七、嗣後己○○果然於本屆鄉鎮市長參選截止之94年10月3日止
    ，未向彰化縣選舉委員會辦理鄉長候選登記，顯示有接受上
    揭條件而被「搓圓仔湯」退選之意。
八、案經臺灣彰化地方法院檢察署檢察官接獲線報後，指揮法務
    部調查局彰化縣調查站、彰化縣警察局和美分局共同查獲，
    由和美分局報請臺灣彰化地方法院檢察署檢察官偵查起訴。
    理  由
一、訊據被告甲○○對於係現任彰化縣線西鄉鄉長，欲連任本次
    94年12月3日投票之彰化縣線西鄉第15屆鄉長選舉，於94年7
    月25日參加中國國民黨94年彰化縣鄉鎮市長選舉候選人提名
    登記之黨內參選登記，填具個人資料表、個人資料查證同意
    書、提名登記申請表，並經該黨（就候選人之法定資格、黨
    籍完備、依規定繳納黨費、具有黨權、黨員連署人釋【100
    人以上】、選務作業費、提名辦法第9條所列之情事）審查
    合格，日後並依法於94年10月3日向彰化縣選舉委員會辦理
    參選登記，復經彰化縣選舉委員會於94年11月22日審查合格
    後公告為鄉長候選人之事實，並不爭執，惟矢口否認有何起
    訴書所指之犯行，辯稱略以：雖有參選線西鄉鄉長選舉，但
    是沒有和被告己○○有任何的協議，亦不知情，本案並無任
    何證據，足以證明被告有交付己○○500萬元之款項，則何
    來己○○拿到錢即退選之約定，本件協議之事實並不存在云
    云。
二、被告己○○對於曾任線西鄉代表會主席，自93年間即有意參
    選線西鄉長，於94年7月26日參加中國國民黨94年彰化縣鄉
    鎮市長選舉候選人提名登記之黨內參選登記，且填具個人資
    料表、個人資料查證同意書、提名登記申請表，並經該黨（
    就候選人之法定資格、黨籍完備、依規定繳納黨費、具有黨
    權、黨員連署人數【100人以上】、選務作業費、提名辦法
    第九條所列之情事）審查合格，後來並未向彰化縣選舉委員
    會辦理第15屆鄉長選舉參選登記之事實，並不爭執，惟矢口
    否認有何起訴書所指之犯行，辯稱：伊並未與甲○○約定需
    提出500萬元作為退選之對價，而是要求甲○○提出500萬元
    作為參與競選及展示競選決心之用。至於秘書職務是八職等
    公務人員，須有公務人員任用資格，始能受聘擔任秘書，我
    本身沒有公務人員資格，而我故意提出第4年秘書由我擔任
    ，並將主導鄉政，是為安撫支持我參選鄉長之鄉親反彈之情
    緒，而甲○○並沒有表示同意或反對云云。
三、實體上有關認定被告犯罪事實所憑之證據及理由：
(一)、被告甲○○、己○○於期約賄賂及不正利益之時，均屬選罷
    法第89條第1、2項所稱之「具有候選人資格者」：
１、選罷法第89條第1、2項，將「候選人」與「具有候選人資格
    者」併列，二者在文義解釋上自有不同。參酌本條文於72年
    7月8日修法時之立法理由稱：「為貫徹防止金錢介入選舉『
    搓圓仔湯』等之弊端，爰於第1項及第2項所定『候選人』之
    下增列『或具有候選人資格者』，俾適用於已登記之候選人
    及未登記者」，顯見「具有候選人資格者」並不以已為候選
    人登記者為限。再依據附於本院卷之中央選舉委員會95年5
    月11日中選法字第0950002371號函載明：選罷法第89條第1
    、2項所稱「具有候選人資格者」，係指選舉人具有同法第
    31條所定得登記為候選人之積極資格者而言。本件被告二人
    均符合該法所規定之候選人積極及消極資格，此可由國民黨
    審查紀錄表記載記載被告2人「候選人法定資格合格」得證
    。且被告二人均已參加國民黨94年彰化縣鄉鎮市長選舉候選
    人提名登記之黨內參選登記，填具個人資料表、個人資料查
    證同意書、提名登記申請表，並經該黨（就候選人之法定資
    格、黨籍完備、依規定繳納黨費、具有黨權、黨員連署人數
    【100人以上】、選務作業費、提名辦法第9條所列之情事）
    審查合格，則被告二人自均為選罷法上所稱「具有候選人資
    格者」（日後被告甲○○更依法於94年10月3日向彰化縣選
    舉委員會辦理參選登記，復經彰化縣選舉委員會於94年11月
    22 日審查合格後公告為鄉長候選人，已屬選罷法上所稱之
    「候選人」）。
２、所謂「具有候選人資格者」之人，只要符合中央選舉委員會
    上開函文所載，具有選罷法第31條所定得登記為候選人之積
    極資格者，即當然屬於該選區之「具有候選人資格者」，而
    非如辯護意旨所稱：須待候選人名單公告時，始成為「具有
    候選人資格」。蓋一人是否具有「候選人資格」，端視其是
    否符合選罷法第31條之規定，若為不符合資格者，不因選務
    機關之公告而取得候選人之資格，選務機關亦無權拒絕將其
    列冊公告。準此，選務機關之公告僅係確認性質，而無形成
    效力，否則有違憲法保障人民參政權之精神。是辯護意旨稱
    ：以登記參選始「具有候選人資格」云云，顯屬誤會。
３、選罷法第35條之1第1項規定：「依法設立之政黨，得推薦候
    選人參加公職人員選舉，經政黨推薦之候選人，應為該政黨
    黨員，並檢附加蓋中央主管機關發給該政黨圖記之政黨推薦
    書，於候選人申請登記期間內，向選舉委員會辦理登記。」
    ，該條文乃在規定政黨得推薦候選人參加公職人員選舉，並
    非定義「候選人」或「具有候選人資格」之條件，是辯護意
    旨稱：「顯見選罷法所指候選人或具有候選人資格，須由政
    黨推薦檢附推薦書項選舉委員會辦理登記始屬之」云云，亦
    屬誤會。
(二)、被告甲○○應有期約賄賂及不正利益，而約己○○放棄競選
    之行為；被告己○○亦有期約賄賂及不正利益，而許以放棄
    競選之行為，下列證據，足以證明上揭事實：
１、被告甲○○於彰化縣調查站、偵查及本院審理中之供述：在
    丁○○及乙○○家中，協議被告己○○協助伊競選線西鄉鄉
    長，並在當選後，任期最後半年、1年，給被告己○○1個類
    似鄉長顧問、私人秘書之名位，方便被告己○○跑基層，以
    便競選下屆線西鄉鄉長等情（見偵卷第26至33頁）。
２、被告己○○於彰化縣調查站、偵查及本院審理中之供述：有
    要求被告甲○○提出500萬元作為參予競選及展示競選決心
    之用。及提出第4年秘書由伊擔任，並主導鄉政，惟是為安
    撫支持我參選鄉長之鄉親反彈之情緒乙節。
３、證人丁○○於94年12月20日彰化縣調查站證述：「己○○曾
    透過我，要我向甲○○表達在擔任鄉長第4年之秘書職務要
    由己○○擔任，以方便己○○為鄉○○○○路，並同意下屆
    鄉長選舉支持己○○參選的訴求，若甲○○同意，己○○願
    放棄本屆鄉長選舉，為甲○○輔選。因此我才會找甲○○到
    我家中，並向甲○○轉達己○○前述訴求。」、「約94年9
    月間（詳細日期我已忘記了），我邀請甲○○到我家，當時
    我向甲○○轉達己○○希望本屆鄉長任期第4年之秘書職務
    要由己○○擔任，己○○同意本屆鄉長選舉支持甲○○的訴
    求，當時甲○○當場即同意第4年之秘書職務由己○○擔任
    的要求」、「（【提示94.9.13己○○與丁○○電話通訊監
    察譯文資料】這份通訊監察譯文資料是否係己○○於94.9.
    13以電話詢問你與甲○○協議情形？）是的，當時己○○打
    電話給我是要確定甲○○有無同意，在甲○○擔任鄉長任期
    第4年之秘書職務要由己○○擔任之訴求，所以我才會回答
    己○○『‧‧‧你的訴求我講給他聽，他答應，他當選後3
    年，他後面的秘書也要找出路，1年給我們有一個那個，給
    你活動才有效，他說好沒問題」等語（見94年度選偵字第
    187號偵查卷第7至11頁）；另於偵查中除了證述同上開在彰
    化縣調查站之證詞外，並證述：（甲○○同意之後，己○○
    是否就放棄競選？）是。（如何知道己○○要出來競選？）
    他之前有四處拜票，表示他要出來選。（己○○的退選，是
    否確定是因為甲○○答應給他當第4年的秘書？）是。‧‧
    ‧（【提示94.9. 13上午9時51分監聽譯文】是否表示甲○○已經同意？）（經閱覽後）是等語（見同上偵卷第15、16
    頁）。於本院證述：（那次在調查站94年12月20日所製作筆
    錄，請提示調查站筆錄第10頁第4、5行【提示94選偵字第18
    7號】，當時是否有這樣的陳述？）我有提議。我忘記了。
    （詳閱筆錄後改稱）我當時有這樣說。‧‧‧（你在檢察官
    之前的陳述是否實在？）實在。（當時檢察官問你甲○○同
    意之後，己○○是否就放棄競選，當時你如何回答？）我忘
    記了。（請提示同偵卷第15頁倒數第4行？【提示並告以要
    旨】）我回答是。（檢察官當時問你說，己○○的退選是否
    確定是因為甲○○答應給他當第4年的秘書，你如何回答？
    【提示同偵卷第16頁第1行，並告以要旨）我忘記了。（經
    看完筆錄後改稱）我當時回答是的。（你那時候在檢察官訊
    問時所述是否均屬實？）是的。均實在。‧‧‧（你後來是
    否有確認他們二人這件協調的事情？）我有向己○○說而已
    。有說第4年的秘書，甲○○有答應要給己○○擔任等語（
    見本院95年5月30日第6至14頁）。
４、證人乙○○於94年12月20日彰化縣警局和美分局證述：「（
    現警方提示通訊監察作業譯文資料與你詳閱，時間：94年9
    月19日16時50分，由A：0000000000發話給B：0000000000，
    譯文內容：『A：在睡。B：嗯。A：你星期三早上『宏舟仔
    』那邊看他東西有沒有過去。B：星期三。A：是啊！我告訴
    他如果星期三沒有過去，是不算喔，主席（指己○○）說的
    就不算，所以他星期三如果沒有過去，就有變局了』，發話
    者為何人？受話者為何人？談論內容為何？）發話者是我本
    人，受話者是己○○，談論的內容是要甲○○要準備500萬
    元，要寄放在『宏舟仔』那裡作為甲○○競選線西鄉長的經
    費，且前線西鄉代表會主席己○○有說過如果經費有進來，
    就要支持甲○○競選線西鄉長，如果經費沒有進來，就沒有
    辦法支持了。」、‧‧‧「（現警方提示通訊監察作業譯文
    資料與你詳閱，時間：94年9月10日23時51分，由A：000000
    0000發話給B：0000000000，譯文內容：『A：昨天鉛仔講得
    如何。B：鉛仔說這1、半天。A：他『500』要不要拿出來？
    B：我不知道。A：有啊！有人建議我還是繼續經營，以免被
    搞。』，發話者為何人？受話者為何人？談論內容為何？）
    發話者是己○○，受話者是我本人，談論內容是己○○拜託
    我去找鉛仔（指戊○○）了解甲○○是否拿500萬出來寄放
    在『宏舟仔』那裡，作為甲○○的競選經費。」‧‧‧「（
    現警方提示通訊監察作業譯文資料與你詳閱，時間：94年9
    月13日12時19分10秒，由A：0000000000發話給B：00000000
    00，譯文內容：『A：鉛仔和阿耀協調結果。B：阿耀堅持要
    選，並且說要花，只好讓他選，下屆再挺己○○選，但有透
    過共勳、嘉進開出最後1年秘書讓己○○當，並授權給己○○的條件，這樣他才有舞台，阿耀也已經答應。』，發話者
    為何人？受話者為何人？談論內容為何？）發話者是我本人
    ，受話者是己○○，談論內容是己○○與甲○○、黃共勳、
    丁○○協商的結果告訴我，並開出甲○○當選後任期最後1
    年公所秘書讓己○○當，以利己○○參選下一屆的線西鄉長
    ，己○○才要退選並支持甲○○參選本屆線西鄉長等語（見
    同上偵卷第41至45頁）；另於偵查中證述同上開在彰化縣警
    察局和美分局之證詞（見同上偵卷第47至51頁）；於本院證
    述：（請提示同偵卷第51頁前面4行【提示並告以要旨】，
    是否有這樣的回答？）是的。（到底己○○有沒有這樣告訴
    你？）可能是這樣，有這樣說。那麼久了，我記不太清楚。
    （在檢察官偵訊時的回答是否實在？）有。實話實說等語（
    見本院95年5月30日審判筆錄第16頁）。
５、另尚有卷附臺灣彰化地方法院檢察署核發之通訊監察指揮書
    及實施通訊監察作業之相關監聽光碟及其譯文、本院95年4
    月17日勘驗黃加興與被告己○○之間之監聽光碟內容之勘驗
    筆錄。
６、再參照修正前選罷法第89條第1項：「對於候選人或具有候
    選人資格者，行求期約或交付賄賂或其他不正利益，而【約
    】其放棄競選或為一定之競選活動者，處五年以下有期徒刑
    ，併科新臺幣六十萬元以上六百萬元以下罰金」之規定；選
    罷法第90條之1第1項：「對於有投票權之人，行求期約或交
    付賄賂或其他不正利益，而【約】其不行使投票權或為一定
    之行使者，處五年以下有期徒刑，得併科新台幣四十萬元以
    上四百萬元以下罰金」之規定，及同條第2項之規定，其構
    成要件條文之用語均係：【約】字，而非【使】字，就此【
    約】字，依最高法院89年度台非字第15號刑事裁判：「選罷
    法第98條第1項之行賄棄選罪，以行為人有對於候選人或具
    有候選人資格者，行求（要求）賄賂或不正利益，而約其放
    棄競選或為一定之競選活動之意思表示，即已構成，不以該
    候選人或該具有候選人資格者承諾為必要」之見解，則係認
    「而【約】其放棄競選或為一定之競選活動之意思表示，即
    已構成，不以該候選人或該具有候選人資格者承諾為必要」
    。又選罷法第89條第1項、第2項期約賄賂、不正利益，而約
    其放棄競選或許以放棄競選者，所謂「期約」係指行為人與
    相對人雙方就其所期待之事項而為約定收受賄賂或其他不正
    利益而言。次按所謂「賄賂」，指金錢或可以金錢計算之財
    物而言；而「不正利益」係指賄賂以外一切足以供人需要或
    滿足慾望之有形或無形之不正當利益，包括物質上利益與非
    物質利益。
７、綜合上開第１、２、３、４、５點所述，雖然被告甲○○事
    後未提出500萬元，惟被告甲○○與己○○二人就渠等所期
    待之事項已為約定收受賄賂，且被告甲○○所期約之「類似
    鄉長顧問、私人秘書之名份，及被告己○○期約之「鄉公所
    秘書」等職位，被告己○○可藉此表態本身對鄉政之關心與
    奉獻，博取熱心公益之令譽，而獲得鄉民之好評與擁戴，提
    高其聲望，以利於下屆鄉長之選舉，此種無形之利益，自亦
    屬「不正利益」甚明。
四、綜上，本件事證已臻明確，被告二人所辯均係卸責之詞，並
    不足採，其等犯行，均堪認定，應依法論科。
五、論罪及量刑之理由：
(一)、被告甲○○、己○○行為後，公職人員選舉罷免法部分條文
    業於94年11月30日經總統以華總一義字第09400196881號令
    修正公布，並自同年12月2日起發生效力。該法經修正後，
    原第89條之1第1項及第2項之法定刑分別提高為三年以上十
    年以下有期徒刑，得併科新臺幣二百萬元以上二千萬元以下
    罰金，較之修正前之法定刑「五年以下有期徒刑，得併科新
    臺幣六十萬元以上六百萬元以下罰金」為重，是經比較新、
    舊法之結果，有關被告甲○○、己○○所犯第89條之1第1項
    及第2項之罪，依刑法第2條第1項但書規定，應適用較有利
    於被告甲○○、己○○之舊法。
(二)、核被告甲○○所為，係犯修正前公職人員選舉罷免法第89條
    第1項之罪；被告己○○所為，係犯同法第89條第2項之罪，
    應依同法第1項處斷。
(三)、爰審酌公職人員選舉係民主政治之基石，乃國民意志之彰顯
    ，是以民主國家無不立法嚴禁各種賄選舞弊甚或暴力介入之
    情事，期能藉公平選舉之制度性保障，體現民意，選賢與能
    ，被告甲○○、己○○二人既有意從政，參加選舉，卻未能
    憑其個人之學養聲望，說服選民投票支持，或藉平日深耕基
    層，厚植選民信心，反有意以前述之不正利益誘使對手放棄
    競選之行為、許以放棄競選之行為，敗壞選風，其等犯罪之
    動機、手段，本案起因在於被告己○○之提議，情節較重及
    渠等犯後態度等一切情狀，分別量處如主文所示之刑，並就
    有期徒刑如易科罰金，罰金如易服勞役分別諭知其折算標準
    ，另依修正前公職人員選舉罷免法第98條第3項規定，宣告
    被告甲○○褫奪公權3年，被告己○○褫奪公權4年，以示懲
    儆。末查，被告甲○○、己○○之犯行僅止於期約階段，並
    無現實上用以交付之500萬元賄賂，尚無從依修正前公職人
    員選舉罷免法第89條第3項規定宣告沒收之，併此敘明。
據上論斷，應依刑事訴訟法第299條第1項前段，修正前公職人員
選舉罷免法第89條第1項、第2項、第98條第3項，刑法第2條第1
項但書、第11條前段、第41條第1項前段、第42條第3項、第37條
第2項，罰金罰鍰提高標準條例第2條，現行法規所定貨幣單位折
算新台幣條例第2條，判決如主文。
本案經檢察官林士富到庭執行職務。
中    華    民    國    95    年    6     月    30    日
                  刑事第二庭    審判長法  官  石馨文
                                      法  官  黃齡玉
                                      法  官  李水源
以上正本證明與原本無異。
如不服本判決，應於判決送達後10日內，向本院提出上訴狀（須
附繕本）。
中    華    民    國    95    年    7     月    5     日
                                      書記官  廖建興
附錄本案論罪科刑法條：
修正前公職人員選舉罷免法第89條
對於候選人或具有候選人資格者，行求期約或交付賄賂或其他
不正利益，而約其放棄競選或為一定之競選活動者，處5年以下
有期徒刑，併科新臺幣60萬元以上6百萬元以下罰金。
候選人或具有候選人資格者，要求期約或收受賄賂或其他不正
利益，而許以放棄競選或為一定之競選活動者，亦同。
犯第1項之罪者，用以行求期約或交付之賄賂，不問屬於犯人
與否，沒收之；犯第2項之罪者，所收受之賄賂沒收之；如全部
或一部不能沒收時，追徵其價額。


司法院資訊處製作；財團法人民間司法改革基金會備份。
